【裁判字號】    89,上易,243
【裁判日期】    890331
【裁判案由】    竊盜
【裁判全文】
臺灣高等法院臺中分院刑事判決              民國八十九年度上易字第二四三號
    上  訴  人  臺灣苗栗地方法院檢察署檢察官
    上  訴  人
    即  被  告  乙○○
    被      告  戊○○
    被      告  庚○○
右上訴人等因被告等竊盜等案件，不服臺灣苗栗地方法院中華民國八十八年十月二十
九日第一審判決（民國八十八年度易字第二二五號，起訴案號：臺灣苗栗地方法院檢
察署民國八十八年度偵字第五四四、一七三八號），提起上訴，本院判決如左：
    主      文
上訴駁回。
    事實及理由
一、本案關於上訴人即被告（以下簡稱為被告）乙○○部分經本院審理結果認第一審
    判決認事用法並無違誤，量刑亦妥適。被告庚○○及戊○○等二人部分經本院審
    理結果認第一審判決並無違誤，均應予維持，並引用第一審判決書記載之事實、
    證據及理由（如附件）。
二、被告乙○○上訴意旨雖辯稱其於民國（下同）八十七年七月二十日晚上開走被害
    人林文華所有之ＪＤ─一九六三號自用小貨車，係經鑰匙保管人甲○○同意後借
    用的云云，但查被告乙○○於案發當時係對不知情之被害人甲○○詐稱已徵得該
    自用小貨車之保管人己○○同意借，致甲○○信以為真後始交出該車之鑰匙等情
    ，已據證人甲○○結證在卷。而保管人己○○於上開時間並未同意出借該部自用
    小貨車予被告乙○○，亦據證人己○○證述明確（見本院卷第五十一頁），足見
    被告乙○○上開所辯，並不足取。至被告乙○○於本院審理時所提被告庚○○書
    寫之字條一紙（見本院卷第十一頁），係庚○○欲向被告乙○○借用其所有之另
    一部自用小客車時所寫，與本件之上開自用小貨車無涉，亦據庚○○證述在卷（
    見本院卷第八十九頁），故並無法資為有利於被告乙○○之證明。被告乙○○上
    訴意旨否認犯罪，非有理由，應予駁回。檢察官此部分上訴意旨雖認被告乙○○
    詐取鑰匙之目的既為竊取車輛，且向無管領該車權限之甲○○施用詐術，使甲○○交付他人（即己○○）之物後，被告乙○○即持以竊走己○○管領之車；則被
    告乙○○此二行為之意思、態樣不僅有異，被害人及侵害之法益亦不相同，故除
    應成詐欺罪外，應另成立竊盜罪云云。但被告乙○○主觀目的既係在取得上揭自
    小貨車，自應認被告乙○○於取得上揭自小貨車之鑰匙後將車開走之犯行，僅成
    立立詐欺取財罪，而無另行戊立竊盜罪之餘地，是檢察官此部分上訴，亦無理由
    ，應予駁回。
三、另檢察官上訴意旨仍執前詞，指摘原判決關於被告戊○○及被告庚○○部分不當
    ，亦無理由，應予駁回。
四、據上論斷，應依刑事訴訟法第三百七十三條、第三百六十八條，判決如主文。
本案經檢察官丁○○到庭執行職務。
中      華      民      國     八十九     年      三      月    三十一  日
                                   臺灣高等法院臺中分院刑事第八庭
                                         審判長法  官  羅  得  村
                                               法  官  林  輝  煌
                                               法  官  劉  榮  服
右正本證明與原本無異。
不得上訴。
                                               書記官  林  玉  惠
中      華      民      國     八十九     年      四      月     五     日
                                                                        Ｄ
臺灣苗栗地方法院刑事判決                          八十八年度易字第二二五號
    公  訴  人  臺灣苗栗地方法院檢察署檢察官
    被      告  庚○○  男  二十六歲（民國○○○年○月○日生）
                        國民身分證統一編號：Ｚ000000000號
                        住苗栗縣頭份鎮○○里○○○路十五號
                        （目前另案於臺灣彰化監獄執行中）
                乙○○  男  二十七歲（民國○○○年○月○○日生）
                        國民身分證統一編號：Ｋ一二七二二四三號
                        住苗栗縣竹南鎮新南里崁頂三十九之七號
                戊○○  女  二十五歲（民國○○○年○月○○日生）
                        國民身分證統一編號：Ｋ二二八一三五四號
                        住苗栗縣竹南鎮新南里十四鄰三十九之七號
右列被告因竊盜案件，經檢察官提起公訴（八十八年度偵字第五四四號、八十八年偵
字第一七三八號），本院判決如左：
    主      文
乙○○意圖為自己不法之所有，以詐術使人將第三人之物交付，累犯，處有期徒刑拾
月。
庚○○被訴竊盜免訴；其餘被訴詐欺部分無罪。
戊○○無罪。
    事      實
一、庚○○曾於八十三年因竊盜及違反麻醉藥品管理條例案件，經臺灣新竹地方法院
    分別判處有期徒刑一年及九月，合併應執行有期徒刑一年七月確定，甫於八十四
    年十月三十一日因縮刑期滿執行完畢。乙○○曾於八十四年四月二十九日，因違
    反麻醉藥品管理條例案件，經臺灣新竹地方法院判處有期徒刑十月確定，甫於八
    十六年八月四日因縮刑期滿執行完畢。二人竟仍不知悔改，共同基於意圖為自已
    不法所有之概括犯意聯絡，於八十七年七月二十日晚上由庚○○提議竊取車用輪
    胎，乙○○為能取得載用輪胎之小貨車，竟另行起意，基於為自己不法所有之意
    圖，於八十七年七月二十日晚上十時許，與其不知情之妻戊○○共同至甲○○位
    於苗栗縣竹南鎮新南里十四鄰三十六號之住處，向不知情之甲○○誆稱其已徵得
    車牌號碼ＪＤ─一九六三號自用小貨車（車主林文華）保管人己○○之同意借用
    該車輛，使甲○○信以為真，交付該車之鑰匙一把，嗣於同月二十一日凌晨某時
    許以詐得之鑰匙開走該車，並向庚○○謊稱係借得之車輛，於同日凌晨五時許，
    乙○○及庚○○二人即駕駛上揭車輛至苗栗縣竹南鎮○○里○○路○段一四八之
    一號丙○○所經營之東南輪胎定位行竊取車用輪胎十七條（庚○○前揭竊盜犯行
    與本院八十七年度易字第八九六號判決庚○○竊盜部分係屬連續犯之裁判上一罪
    關係應諭知免訴判決，容後補述），得手後載至苗栗縣頭份鎮○○路上之「鴻運
    輪胎行」欲以每條新台幣五千元之價格售予黃明進，黃明進察覺有異，乃佯裝收
    購，俟庚○○託不知情之計程車司機林國益前往收取款項時，報警查獲始查悉上
    情。
二、案經苗栗縣警察局頭份分局報請臺灣苗栗地方法院檢察署檢察官偵查起訴。
    理        由
壹、有罪部分：
  一、訊據被告乙○○對於右揭竊盜及詐欺犯行矢口否認，並辯稱：伊係經被害人己○○同意，且借了鑰匙以後並未將車開走，也沒有去偷輪胎云云；惟查，被害
      人己○○並未同意將車借予被告乙○○乙節，業據證人己○○、甲○○迭於偵
      審中到庭證述屬實，而被告乙○○與庚○○共同竊取車用輪胎之事實，亦據同
      案被告庚○○迭於警訊時、偵查中及本院審理中供述明確，此外復有贓物認領
      保管單二紙附卷可稽，被告乙○○上揭辯解，顯係事後卸責之詞，不足採信。
      從而，本件事證明確，被告周文灦右揭竊盜、詐欺犯行均堪認定，應予依法論
      科。
  二、核被告乙○○所為，係犯刑法第三百三十九條第一項詐欺取財罪與刑法第三百
      二十條第一項之普通竊盜罪。至公訴意旨雖認被告乙○○所為係犯刑法第三百
      三十九條第一項詐欺取財罪及同法第三百二十一條第一項第四款之加重竊盜罪
      ，惟按刑法第三百二十一條第一項第四款之加重竊盜罪必須結夥三人以上共同
      實施犯罪，查本件竊盜犯行部分係由被告庚○○與乙○○共同為之，業如前述
      ，被告戊○○並未參與竊盜犯行（容後補述），是被告乙○○所為竊盜犯行，
      核與刑法第三百二十一條第一項第四款規定加重竊盜罪之構成要件不符，惟起
      訴事實既屬相同，爰依法變更起訴法條，併此敘明。被告乙○○與庚○○就上
      揭竊盜犯行，有犯意聯絡及行為分擔，均為共同正犯。又被告乙○○所犯上揭
      詐欺取財及竊盜犯行，有方法結果之牽連關係，應從一重依刑法第三百三十九
      條第一項詐欺取財罪論處。又被告乙○○曾於八十四年四月二十九日，因違反
      麻醉藥品管理條例案件，經臺灣新竹地方法院判處有期徒刑十月確定，甫於八
      十六年八月四日因縮刑期滿執行完畢，有台灣高等方法院檢察署刑案紀錄簡覆
      表一紙在卷可稽，其於受有期徒刑之執行完畢後，五年以內再犯本件有期徒刑
      以上之罪，為累犯，應刑法第四十七條之規定加重其刑。爰審酌被告之品行、
      犯罪之動機、目的、手段、所生之危害及犯罪後之態度等一切情狀，量處如主
      文所示之刑。
  三、至公訴意旨就被告乙○○為能取得載用輪胎之小貨車，向不知情之甲○○誆稱
      其已徵得車牌號碼ＪＤ─一九六三號自用小貨車保管人即被害人己○○之同意
      借用該車輛，詐取鑰匙一把後將車該走之犯行，認除犯刑法第三百三十九條第
      一項詐欺取財罪外，另構成刑法第三百二十一條第一項第四款之加重竊盜罪云
      云，惟查本件被告乙○○既係以詐欺取得上揭自小貨車之鑰匙，其主觀目的既
      係在取得上揭自小貨車，自應認被告乙○○既於取得上揭自小貨車之鑰匙後將
      車開走之犯行，僅成立詐欺取財罪，而無另行成立竊盜罪之餘地，是公訴意旨
      認被告乙○○將自小貨車開走之行為另犯刑法第三百二十一條第一項第四款之
      加重竊盜罪，即有誤會，揆諸上揭說明，原應就上揭竊盜犯行諭知無罪之判決
      ，惟此部分與前開有罪部分既有牽連犯裁判上一罪關係，爰不另為無罪之諭知
      ，併此敘明。
貳、無罪部分：
  一、公訴意旨另以：被告庚○○、戊○○與被告乙○○三人共同基於意圖為自已不
      法所有之概括犯意聯絡，由庚○○提議竊取車用輪胎，推由被告乙○○及被告
      戊○○出面，於八十七年七月二十日晚上十時許，在苗栗縣竹南鎮新南里十四
      鄰三十六號甲○○之住處，向不知情之甲○○誆稱業經牌號ＪＤ─一九六三號
      自用小貨車（車主林文華）被害人己○○之同意借用車輛，使甲○○信以為真
      ，交付該車之鑰匙一把，嗣於同月二十一日凌晨以詐得之鑰匙竊走該車，由乙○○及庚○○於同日凌晨五時許駛至苗栗縣竹南鎮○○里○○路○段一四八之
      一號丙○○所經營之東南輪胎定位行竊取車用輪胎十七條，因認被告庚○○涉
      有刑法第三百三十九條第一項詐欺取財罪，被告戊○○涉有刑法第三百二十一
      條第一項第四款之加重竊盜罪及同法第三百三十九條第一項詐欺取財罪嫌云云
      。
  二、訊據被告庚○○矢口否認有何右揭詐欺取財犯行，辯稱：被告乙○○係向伊說
      要去借自小貨車，伊不知該車係去詐欺取得等語；被告戊○○則矢口否認有何
      右揭詐欺取財及竊盜犯行，辯稱：伊不知被告乙○○去借車時是否徵得被害人
      己○○同意，且伊亦不知被告庚○○、乙○○二人竊盜事實，伊未參與詐欺取
      財及竊盜犯行等語。
  三、按犯罪事實應依證據認定之，無證據不得推定其犯罪事實，刑事訴訟法第一百
      五十四條定有明文。本件公訴人認被告庚○○涉有刑法第三百三十九條第一項
      詐欺取財罪，被告戊○○涉有刑法第三百二十一條第一項第四款之加重竊盜罪
      及同法第三百三十九條第一項詐欺取財罪，無非以被告戊○○與被告乙○○共
      同出面向甲○○拿取自小貨車鑰匙及被告庚○○與被告乙○○共同參與竊盜犯
      行為其論罪依據。
  四、惟查，本件被告戊○○並未參與右揭竊盜及詐欺犯行，業據同案被告庚○○
      、乙○○迭於警訊時、偵查中及本院審理中供述甚詳，徵諸被告戊○○既未參
      與右揭竊盜犯行，衡情被告乙○○為取得自小貨車理應不會實情告之被告戊○○，況衡之被告乙○○既係其丈夫，在被告乙○○謊稱其於徵得己○○同意下
      ，由被告戊○○陪同被告乙○○共同出面向甲○○拿取自小貨車鑰匙，尚難謂
      有何與常情不符之處，自不得僅以被告戊○○陪同被告乙○○共同出面向甲○○拿取自小貨車鑰匙，遽認被告戊○○涉有右揭右揭竊盜及詐欺犯行。次查，
      本件自小貨車係由被告乙○○出面詐得，被告庚○○並不知悉等情，業據被告
      庚○○迭於警訊時、偵查中及本院審理中供述甚詳，而參以被告庚○○、乙○○二人於謀議竊盜時，被告庚○○與乙○○二人既未就詐取自小貨車犯行有犯
      意聯絡，自難僅以被告乙○○有詐欺犯行，遽被告庚○○亦涉有詐取自小貨車
      犯行，是被告戊○○、庚○○上揭抗辯，均堪採信。此外，復查無其他積極證
      據足認被告庚○○涉有刑法第三百三十九條第一項詐欺取財犯行，被告戊○○
      涉有刑法第三百二十一條第一項第四款之加重竊盜及同法第三百三十九條第一
      項詐欺取財犯行，依上揭說明，應認尚不能證明被告庚○○、戊○○就上揭犯
      行涉有犯罪，爰就此部分依法諭知無罪之判決。
參、免訴部分：
  一、公訴意旨另以：被告庚○○、戊○○與被告乙○○三人共同基於意圖為自已不
      法所有之概括犯意聯絡，由庚○○提議竊取車用輪胎，推由被告乙○○及被告
      戊○○出面，於八十七年七月二十日晚上十時許，在苗栗縣竹南鎮新南里十四
      鄰三十六號甲○○之住處，向不知情之甲○○誆稱業經牌號ＪＤ─一九六三號
      自用小貨車（車主林文華）被害人己○○之同意借用車輛，使甲○○信以為真
      ，交付該車之鑰匙一把，嗣於同月二十一日凌晨以詐得之鑰匙竊走該車，由乙○○及庚○○於同日凌晨五時許駛至苗栗縣竹南鎮○○里○○路○段一四八之
      一號丙○○所經營之東南輪胎定位行竊取車用輪胎十七條，因認被告庚○○涉
      有刑法第三百二十一條第一項第四款之加重竊盜罪嫌。
  二、按案件曾經判決確定者，應諭知免訴之判決，刑事訴訟第三百零二條第一款定
      有明文。又訴訟上所謂一事不再理之原則，關於實質上或裁判上一罪，亦均有
      其適用，最高法院六十年台非字第七七號著有判例。又裁判上一罪案件之既判
      力範圍，以「在最後之事實審理之法院宣示判決」前所發生之事實，因既為法
      院所得審判，即為該判決既判力所及，最高法院著有三十年上字第二五七八號
      判例可資參照。
  三、查被告庚○○曾意圖為自己不法之所有，基於概括之犯意，自八十七年七月下
      旬某日起至同年八月十九日上午九時許，連續於如附表所示之時間、地點，自
      行前往以徒手之方式，竊取如附表所示李秀琴等人所有之財物，嗣於八十七年
      八月二十日上午四時三十分許，在苗栗縣頭份鎮○○路與新立街口為警查獲之
      犯行，業經本院於八十八年二月五日以八十七年度易字第八九六號刑事判決判
      處有期徒刑二年六月並於同年三月九日確定在案，業據本院調閱本院八十七年
      度易字第八九六號刑事卷宗查證屬實，並有該判決正本一紙在卷可按。被告庚○○前開確定判決所涉之竊盜核與本件公訴人起訴被告庚○○右揭竊盜犯行，
      時間緊密，犯意概括，所犯構成要件相同，具有連續犯之裁判上一罪關係，而
      為裁判上一罪案件之既判力範圍，依前揭說明係以「在最後之事實審理之法院
      宣示判決」前所發生之事實，而查被告庚○○前開確定判決所涉之竊盜犯行，
      業經本院於八十八年二月五日宣示判決，並經確定在案，本件公訴人起訴被告
      庚○○右揭竊盜犯行，既係在前開確定判決宣示日前，依前揭說明，既為本院
      八十七年度易字第八九六號乙案所得審判之範圍，依審判不可分原則，其一部
      確定效力及於全部，則本件公訴人起訴之犯罪事實，自亦為前開確定判決之既
      判力所及。依前揭說明，本院就被告庚○○右揭竊盜部分即應諭知被告庚○○
      免訴之判決。
據上論斷，應依刑事訴訟法第二百九十九條第一項前段、第三百零一條第一項、第三
百零二條第一款、第三百條，刑法第三百三十九條第一項、第三百二十條第一項、第
二十八條、第五十五條、第四十七條、罰金罰鍰提高標準條例第一條前段，判決如主
文。
本案經檢察官絲漢德到庭執行職務。
中      華      民      國      八十八    年      十    月    二十九    日
                                      臺灣苗栗地方法院刑事庭
                                          法  官  吳  炳  桂
右正本證明與原本無異。
如不服本判決，應於判決送達後十日內向本院提出上訴狀( 應附繕本 )，上訴於
臺灣高等法院台中分院。
                                          書記官  詹  益  寧
中      華      民      國      八十八    年      十    月     三十     日
附錄本判決論罪科刑法條：
刑法第三百二十條第一項：
意圖為自己或第三人不法之所有，而竊取他人之動產者，為竊盜罪，處五年以下有期
徒刑、拘役或五百元以下罰金。
刑法第三百三十九條第一項：
意圖為自己或第三人不法之所有，以詐術使人將本人或第三人之物交付者，處五年以
下有期徒刑、拘役或科或併科一千元以下罰金。
附  表：
編號  犯 罪時 間  犯 罪  地 點  犯罪方法  竊 得財 物  被害人  行為人  備註
一、  八十七年七  苗栗縣竹南鎮  徒    手  床罩二組    李秀琴  庚○○  坦承
      月下旬某日  自由街八十號
      上午十時許  （店門口前）
二、  八十七年七  苗栗縣竹南鎮  見門未上  大喇叭二支  陳碧雲  同  上  坦承
      月三十日上  大營路二三０  鎖徒手開  （約值四萬
      午九時之後  號二里坡ＰＵ  門進入（  元）、小電
      某時        Ｂ            門窗均未  視一台（約
                                遭破壞，  值六千元）
                                侵入住宅  、ＬＤ唱片
                                部分未據  約一百片（
                                告訴）    約值二十萬
                                          元）、音響
                                          主機一台（
                                          約值二萬五
                                          千元）、錄
                                          放影機二台
                                          （約值二萬
                                          元、無線麥
                                          克風主機一
                                          台（約值九
                                          千元）、紅
                                          酒三箱（約
                                          值九千元）
                                          、人頭馬Ｘ
                                          Ｏ四瓶（約
                                          值一萬元）
                                          、洋煙二條
                                          （約值九百
                                          元）、零錢
                                          現金七百元
三、  八十七年八  苗栗縣竹南鎮  見門未上  電視機二台  吳添枝  同  上  坦承
      月一日凌晨  龍鳳里大坵園  鎖徒手開  、喇叭音箱
      四時許（屬  十三之四號    門進入住  二個、錄放
      夜間）                    宅        影機一台、
                                          擴大器一組
四、  八十七年八  苗栗縣竹南鎮  徒    手  東元牌冷氣  黃正雄  同  上  坦承
      月二日凌晨  正南里和平街            機一台
      四時許      四十三之二號
                  門口前
五、  八十七年八  苗栗縣竹南鎮  徒手發動  車牌ＩＧＧ  鄒靜美  同  上  坦承
      月二日上午  自由街一八四  未上鎖之  －五三一號
      某時        號門前        機車      重型機車一
                                          部
六、  八十七年八  苗栗縣竹南鎮  徒    手  床罩二組（  彭豐昌  同  上  坦承
      月十日下午  大營路一五九            含帎頭二個
      九時許      號鴻易床罩棉            約值二千二
                  被行店門口前            百元）
七、  八十七年八  苗栗縣頭份鎮  由冷氣窗  輕鋼架燈一  林國煬  同  上  坦承
      月十日下午  中央路與八德  口爬入（  箱（內有二
      九時許      路口凡爾賽接  未裝玻璃  個輕鋼架燈
                  待中心        ）        、約值一千
                                          二百元）
八、  八十七年八  苗栗縣竹南鎮  徒    手  沙發椅四張  林益秀  同  上  坦承
      月十七日凌  崁頂五十六之            （約值一萬
      晨三時許    十六號前騎樓            六千元）
九、  八十七年八  苗栗縣頭份鎮  徒    手  鑰匙一把    溫國安  同  上  坦承
      月十九日上  中華路、新立
      午八時許    街口（比佛利
                  汽車商行）
      月十九日上                前所偷之  三五九號
      午九時許                  鑰匙發動  自小客車
                                          一部


司法院資訊處製作；財團法人民間司法改革基金會備份。
